臺灣屏東地方法院民事裁定　
111年度監宣字第9號
聲  請  人  張遠雲  

相  對  人  張榮林  


關  係  人  胡蓮花  

上列當事人間聲請監護宣告事件，本院裁定如下：
    主  文
宣告張榮林（男，民國○○年○○月○日生，身分證統一編號：Z○○○○
○○○○○號）為受監護宣告人。
選定張遠雲（女，民國○○○年○月○日生，身分證統一編號：
Z○○○○○○○○○號）為受監護宣告人之監護人。
指定張荔梅（女，民國○○○年○月○○日生，身分證統一編號：Z○○○
○○○○○○號）為會同開具財產清冊之人。
程序費用由受監護宣告人負擔。
    理  由
一、本件聲請意旨略以：聲請人張遠雲之父即相對人張榮林於民
    國110 年12 月30日因嚴重失智，致不能為意思表示或受意
    思表示，或不能辨識其意思表示之效果，為此依民法第14條
    之規定，聲請宣告相對人為受監護宣告人等語。
二、按對於因精神障礙或其他心智缺陷，致不能為意思表示或受
    意思表示，或不能辨識其意思表示之效果者，法院得因本人
    、配偶、四親等內之親屬、最近一年有同居事實之其他親屬
    、檢察官、主管機關、社會福利機構、輔助人、意定監護受
    任人或其他利害關係人之聲請，為監護之宣告，民法第14條
    第1 項定有明文。
三、聲請人主張上開各情，業據其提出戶籍謄本、民眾醫院診斷
    證明書等件為證，並經鑑定人黃文翔醫師就相對人之精神及
    心智狀況實施鑑定，其結果認：個案為老年失智症，極重度
    。其於7 年前即被發現有明顯失智症狀，生活無法自理，經
    過確診後，轉往護理之家接受長期照顧迄今。意識清楚，但
    無法與人交談，因此與人言語溝通時有極為明顯之障礙，認
    知功能嚴重受損，無法辨識家人，行為退化，無法識字、筆
    談及使用肢體語言，對外界呼喚無辨識與理會能力。無法聽
    從指令做動作，對於時間、地方、人物之定向能力完全喪失
    ，長、短期記憶也明顯喪失。進食、沐浴、翻身、大小便、
    移動身體、更衣等皆無法自理。完全無處理財產之能力。個
    案各項功能退化嚴重，生活完全無自理能力，必須長期依賴
    家人、醫療或養護機構照顧。個案目前已處於極重度失智狀
    態，導致個人之認知功能嚴重失能，為意思表示或受意思表
    示或辨識其意思表示效果之能力完全喪失，可以判定為無意
    思能力。無法獨力處理個人法律事務與從事個人財務管理，
    也無法主張或維護個人權益，該個案已達監護宣告之標準等
    情，有屏安醫療社團法人屏安醫院111 年2 月15 日屏安管
    理字第1110000474 號函附之精神鑑定報告書1 份在卷可憑
    。本院綜合上開卷證資料及鑑定人之意見，認相對人確因精
    神障礙，致不能為意思表示或受意思表示之程度，故聲請人
    聲請對相對人為監護之宣告，為有理由，應予准許。
四、按受監護宣告之人應置監護人；法院為監護之宣告時，應依
    職權就配偶、四親等內之親屬、最近一年有同居事實之其他
    親屬、主管機關、社會福利機構或其他適當之人選定一人或
    數人為監護人，並同時指定會同開具財產清冊之人；法院選
    定監護人時，應依受監護宣告之人之最佳利益，優先考量受
    監護宣告之人之意見，審酌一切情狀，並注意下列事項：一
    、受監護宣告之人之身心狀態與生活及財產狀況。二、受監
    護宣告之人與其配偶、子女或其他共同生活之人間之情感狀
    況。三、監護人之職業、經歷、意見及其與受監護宣告之人
    之利害關係。四、法人為監護人時，其事業之種類與內容，
    法人及其代表人與受監護宣告之人之利害關係，修正後之民
    法第1110條、第1111條第1 項、第1111條之1 定有明文。
五、查相對人主要係由自己的退休金支付相關費用，此據證人張
    荔梅證述屬實，本院審酌聲請人張遠雲為相對人之長女，是
    由聲請人負責護養及照顧相對人並管理其財產，應能符合相
    對人之最佳利益，爰選定聲請人張遠雲為監護人。另依上開
    規定，法院於選定監護人時，應同時指定會同開具財產清冊
    之人，及依民法第1113條準用同法第1099條之規定，監護開
    始時，監護人對於受監護人之財產，應依規定會同遺囑指定
    、當地直轄市、縣（市）政府指派或法院指定之人，於2 個
    月內開具財產清冊，並陳報法院。為使張遠雲於期限內開具
    財產清冊並陳報法院，並衡酌張荔梅係相對人之三女，爰併
    指定張荔梅為會同開具財產清冊之人。
六、依家事事件法第164 條第2 項，裁定如主文。
中　　華　　民　　國　　111 　年　　3 　　月　　2　　日
                      家事法庭  法　官  張以岳
以上正本係照原本作成。
如不服本裁定，應於送達後10日內向本院提出抗告狀，並繳納抗
告費新臺幣1,000元。
中　　華　　民　　國　　111 　年　　3 　　月　　2　　日
                                書記官　蔡政學